最高法院民事裁定　　　　　　　一○○年度台抗字第三七四號
再 抗告 人　日盛國際商業銀行股份有限公司
法定代理人　楊智光
訴訟代理人　林哲立律師
上列再抗告人因與相對人荷商柯企第三資產管理股份有限公司台
灣分公司間聲請假扣押事件，對於中華民國一○○年三月四日台
灣高等法院台中分院裁定（一○○年度抗字第八五號），提起再
抗告，本院裁定如下：
    主  文
原裁定廢棄，應由台灣高等法院台中分院更為裁定。
    理  由
本件再抗告人以其持有相對人簽發之面額新台幣二十億元本票一
紙，相對人自民國九十九年八月三十一日債務到期後，未如期清
償，經多次去電催繳未果，顯見其已有經營不善、資金週轉困難
之情事，並或有隱匿財產之企圖，日後恐有不能執行或甚難執行
之虞，並願供擔保以補釋明之不足，因向台灣彰化地方法院（下
稱彰化地院）聲請假扣押。經該院以九十九年度裁全字第一四八
二號裁定命再抗告人於供擔保後，准對相對人之財產，在一千萬
元之範圍內為假扣押。相對人不服，提起抗告。原法院以：再抗
告人對於「假扣押之原因」，僅以相對人現經營不善，資金週轉
困難情事，並有隱匿財產之企圖等語為說明，並未就假扣押原因
存在為釋明，不符假扣押之要件。因將彰化地院裁定廢棄，改裁
定駁回再抗告人假扣押之聲請。
按民事訴訟法第五百二十三條第一項所稱「有日後不能強制執行
或甚難執行之虞」之「假扣押之原因」者，本不以債務人浪費財
產、增加負擔或將其財產為不利益之處分，致達於無資力之狀態
，或債務人移住遠方、逃匿無蹤或隱匿財產等積極作為之情形為
限，祇須合於該條項「有日後不能強制執行或甚難執行之虞」之
條件，即足當之。該條第二項並規定：「應在外國為強制執行者
，視為有日後甚難執行之虞」。查相對人既為荷蘭商，似為公司
法第三百七十一條規定經認許成立之外國公司，且再抗告人並已
釋明請求之原因，為原法院所確定之事實，則倘相對人在台灣之
財產不足以清償其所負債務，依上規定，是否猶能謂再抗告人未
就「假扣押之原因」為釋明？非無再予調查並詳為推求之必要。
原裁定徒以上開理由，遽認再抗告人未釋明假扣押之原因，即有
不適用民事訴訟法第五百二十三條規定而影響裁定之適用法規顯
有錯誤，並有所涉及之法律見解具有原則上之重要性。再抗告意
旨，指摘原裁定不當，求予廢棄，不能認為無理由。
據上論結，本件再抗告為有理由。依民事訴訟法第四百九十五條
之一第二項、第四百七十七條第一項、第四百七十八條第二項，
裁定如主文。
中    華    民    國  一○○  年    五    月   十二   日
                      最高法院民事第七庭
                          審判長法官  顏  南  全  
                                法官  林  大  洋  
                                法官  沈  方  維  
                                法官  鄭  傑  夫  
                                法官  李  慧  兒  
本件正本證明與原本無異
                                      書  記  官  
中    華    民    國  一○○  年    五    月  二十五  日
                                                      Ｅ